【裁判字號】    98,易緝,57
【裁判日期】    980731
【裁判案由】    詐欺
【裁判全文】
臺灣臺南地方法院刑事判決              98年度易緝字第57號
公  訴  人  臺灣臺南地方法院檢察署檢察官
被      告  甲○○
                    現於臺灣臺南看守所羈押中
上列被告因詐欺取財案件，經檢察官提起公訴（九十四年度偵緝
字第八七七號、第八九四號、第六五四號），被告於本院行準備
程序時，為有罪之陳述，經本院裁定由受命法官獨任以簡式審判
程序審理，並判決如下：
    主  文
甲○○幫助連續意圖為自己不法之所有，以詐術使人將本人之物
交付，累犯，處有期徒刑壹年，應減為有期徒刑陸月，如易科罰
金，以銀元參佰元即新台幣玖佰元折算壹日。
    事  實
一、甲○○前於八十七年間，因竊盜案件，經本院以八十七年度
    易字第一九九九號刑事判決判處有期徒刑四月確定，並於八
    十八年五月十二日執行完畢。甲○○於前開有期徒刑執行完
    畢五年內之九十二年十月間某日，明知自己無經營公司之能
    力，亦無意經營，且可預見他人隱藏自己身分而利用其名義
    登記為公司負責人以設立支票帳戶與簽發支票之舉，係本於
    詐欺取財等不法目的。惟甲○○為圖小利，竟受自稱「江淑
    珍」之真實姓名年籍不詳之成年女子以新台幣（下同）五千
    元報酬之利誘，基於幫助他人詐欺取財之不確定故意，在其
    位於臺南縣安定鄉六嘉村六塊寮三七號住處，將其國民身分
    證交予「江淑珍」，並以其名義供「江淑珍」於九十二年十
    月三十一日登記為昶儷實業有限公司（下稱昶儷公司）之負
    責人。「江淑珍」並即基於意圖為自己不法所有之概括犯意
    ，自九十二年十二月十七日起，至同年月二十九日，載同甲
    ○○至第一商業銀行大灣分行、台北富邦商業銀行永康分行
    、台灣中小企銀永大分行、彰化商業銀行永康分行、台南企
    銀鹽行分行，開立以昶儷公司為發票人之支票帳戶。甲○○
    並於開立支票帳戶後，將該等帳戶之存摺、空白支票本、印
    鑑均交予「江淑珍」以利「江淑珍」遂行詐欺取財之犯行。
    「江淑珍」即本於不法所有意圖之概括犯意，明知昶儷公司
    無力支付以該公司名義簽發支票之票據金額，亦無意支付，
    然卻連續利用以昶儷公司名義設立之前開支票帳戶簽發支票
    ，致使簡銘圳、乙○○等不特定人，因誤以為昶儷公司將依
    票據所載給付票據金額，而陷於錯誤收受以昶儷公司為發票
    人名義之支票，並交付相對之財物。嗣因簡銘圳於九十三年
    七月間，遭某姓名年籍不詳之人以抵充債務與借款為由交付
    昶儷公司為發票人之第一銀行帳號00000000000
    號、支票號碼ＵＢ0000000號、發票日期為九十三年
    八月三十一日，面額八萬二千元之支票後，而同意收受該支
    票而抵充該人員積欠之一萬三千元，並另出借一萬元。嗣簡
    銘圳因需款孔急，復於九十三年六月二十三日，持上開支票
    前往臺南市○○路○段二０五號，以該支票供擔保向乙○○
    借款八萬二千元，乙○○因誤信該支票將會如期兌現而交付
    八萬二千元予簡銘圳。詎乙○○屆期提示上開支票，發現該
    支票帳戶已為銀行拒絕往來而遭退票始知受騙。總計甲○○
    提供其名義擔任昶儷公司負責人，並開立以昶儷公司為發票
    人名義之支票帳戶，且將相關存摺、空白支票本、印鑑交予
    「江淑珍」後，「江淑珍」先後簽發支票共計四百五十七張
    ，金額達一千零三十萬一千三百零二元。
二、案經乙○○訴由台灣台南地方法院檢察署檢察官偵查起訴。
    理  由
一、上揭犯罪事實業據被告甲○○於本院審理時供承不諱，並經
    證人簡銘圳、乙○○於偵查中證述其等遭詐騙取得以昶儷公
    司為發票人名義之支票過程明確，另有昶儷實業有限公司登
    記基本資料查詢一紙（參見九十四年度偵緝字第八七七號卷
    第五一頁至第五三頁）、票據信用資訊連結作業查詢明細表
    瀏覽一份（參見九十四年度偵緝字第八七七號卷第四三頁至
    第五０頁）、第一商業銀行大灣分行支票存戶開戶資料、票
    據領用紀錄及退票資料查詢單一份（參見九十四年度偵緝字
    第八七七號卷第五六之一至第六０頁）、台北富邦商業銀行
    永康分行客戶開戶基本資料一份（參見本院九十五年度易字
    第三六一號卷第三八至四二頁）、台灣中小企銀永大分行支
    票存戶開戶資料影本四紙（參見本院九十五年度易字第三六
    一號卷第八六至八九頁）、彰化商業銀行永康分行支票存戶
    開戶資料一紙（參見本院九十五年度易字第三六一號卷第三
    八至九一頁）各件在卷可稽，被告於本院審理時之自白與事
    實相符，應堪採信，被告幫助詐欺取財犯行明確，堪以認定
    ，應依法論科。
二、被告基於幫助詐欺取財之不確定故意，提供其名義予「江淑
    珍」之女子，作為昶儷公司之名義負責人，以供「江淑珍」
    以昶儷公司名義向前開銀行申辦支票帳戶詐騙他人，是被告
    所為，係犯刑法第三十條第一項、第三百三十九條第一項詐
    欺取財罪之幫助犯。另按被告行為後，刑法及刑法施行法業
    於九十四年二月二日經總統以華總一義字第０九四０００一
    四九０一號令修正公布，並於九十五年七月一日施行（下稱
    新刑法，修正前刑法下稱舊刑法），參酌最高法院九十五年
    五月二十三日刑事庭第八次會議決議，新刑法第二條第一項
    之規定，係規範行為後法律變更所生新舊法律比較適用之準
    據法，於新刑法施行後，應適用新刑法第二條第一項之規定
    ，為「從舊從輕」之比較。又本件詐欺取財正犯「江淑珍」
    之多次詐欺取財犯行，依舊刑法之規定，應認係本於概括犯
    意而為連續犯，雖九十五年七月一日修正施行之刑法，已刪
    除第五十六條連續犯之規定，但本案行為之時間在刑法修正
    施行前，而當時連續詐欺取財罪，係以就詐欺取財罪加重其
    本刑至二分之一，亦即最高本刑為七年六月，而刑法修正後
    ，因連續犯已經刪除，應將所犯詐欺取財罪分論併罰，合併
    計算其法定最高本刑顯較原連續詐欺取財罪之法定刑為重，
    依刑法第二條第一項之規定比較結果，應適用較輕之修正前
    刑法而論以連續詐欺取財罪。被告前有如事實欄所載之前科
    紀錄等情，有台灣高等法院被告前案紀錄表一份在卷可稽。
    茲因被告行為後，刑法第四十七條有關累犯之規定業已修正
    ，修正施行前刑法第四十七條規定：「受有期徒刑之執行完
    畢，或受無期徒刑或有期徒刑一部之執行而赦免後，五年以
    內再犯有期徒刑以上之罪者，為累犯，加重本刑至二分之一
    。」，而修正後刑法第四十七條第一項規定：「受徒刑之執
    行完畢，或一部之執行而赦免後，五年以內故意再犯有期徒
    刑以上之罪者，為累犯，加重本刑至二分之一。」。查被告
    於有期徒刑執行完畢後，五年內故意再犯本件法定刑有期徒
    刑以上之罪，不論依修正前之刑法第四十七條，或修正後之
    刑法第四十七條第一項之規定，均構成累犯，對被告而言並
    無有利或不利之情形，應逕依現行刑法第四十七條第一項之
    規定，論以累犯，並加重其刑。被告幫助正犯「江淑珍」實
    施連續詐欺取財之犯行，為幫助犯，應依刑法第三十條第二
    項之規定，依正犯之刑減輕之。並先加後減之。爰審酌被告
    犯罪之動機、目的、造成被害人所受損害非輕、其提供名義
    幫助他人實施詐欺取財之犯行，造成犯罪偵查困難，幕後犯
    罪人得以逍遙法外，危害商業交易秩序之程度、犯罪後始終
    坦承犯行之態度等一切情狀，量處如主文所示之刑，以資警
    惕。另公訴意旨雖認幫助「江淑珍」實施詐騙行為，退票數
    量及金額均鉅，因而請求量處有期徒刑一年六月之刑責。惟
    本院斟酌被告就此幫助行為僅獲得五千元之小利，且實際就
    所收受支票提出告訴者，僅有被害人乙○○，而其損失金額
    為八萬二千元等一切情狀，認量處如主文所示之刑，應可達
    警惕被告，促其不致再犯之效，附此敘明。另
    本件被告犯罪行為之時間，係在九十六年四月二十四日以前
    ，所犯罪名宣告刑在有期徒刑一年六月以下，合於中華民國
    九十六年罪犯減刑條例第二條第一項第三款之規定，應減其
    宣告刑二分之一，並依同條例第九條之規定，諭知易科罰金
    之折算標準。另被告行為後，刑法第四十一條第一項前段易
    科罰金之規定業已修正變更，新法規定：「犯最重本刑為五
    年以下有期徒刑以下之刑之罪，而受六個月以下有期徒刑或
    拘役之宣告者，得以新臺幣一千元、二千元或三千元折算一
    日，易科罰金。」但依據舊法及修正前罰金罰鍰提高標準條
    例第二條前段（現已刪除）規定，被告行為時易科罰金折算
    標準，應以銀元三百元折算一日，經折算為新臺幣後，應以
    新臺幣九百元折算為一日。比較修正前後之易科罰金折算標
    準，當以修正前之規定，較有利於被告，故應依刑法第二條
    第一項規定，適用修正前刑法第四十一條第一項前段規定，
    定其折算標準。另於被告行為後，刑法施行法增訂第一條之
    一，於九十五年六月十四日公布，並於同年七月一日施行；
    該條規定：「中華民國九十四年一月七日刑法修正施行後，
    刑法分則編所定罰金之貨幣單位為新臺幣。九十四年一月七
    日刑法修正時，刑法分則編未修正之條文定有罰金者，自九
    十四年一月七日刑法修正施行後，就其所定數額提高為三十
    倍。但七十二年六月二十六日至九十四年一月七日新增或修
    正之條文，就其所定數額提高為三倍。」考其立法理由，係
    為因應九十四年二月二日修正公布、九十五年七月一日施行
    之刑法施行後，依刑法總則第三十三條第五款規定，罰金貨
    幣單位已改為新臺幣，是以分則編各罪所定罰金之貨幣單位
    ，自應配合上開規定修正，為使罰金數額趨於一致，避免衍
    生新舊法比較適用問題，以緩和實務適用法律之衝擊，於不
    變動罰金數額之前提下，而為制定（前揭條文立法意旨參照
    ），換言之，刑法施行法第一條之一係在替代罰金罰鍰提高
    標準條例部分條文，與適用罰金罰鍰提高標準條例之結果相
    同，對於被告而言並不發生有利或不利之問題，僅係將貨幣
    單位由銀元改為新臺幣，並非法律變更刑度之條文，當無須
    就新舊法比較適用，併此敘明。
三、依刑事訴訟法第二百七十三條之一第一項、第二百九十九條
    第一項前段，刑法第二條第一項前段、第三十條、修正施行
    前刑法第五十六條、現行刑法第三百三十九條第一項、第四
    十七條第一項、修正施行前刑法第四十一條第一項前段，刑
    法施行法第一條之一，中華民國九十六年罪犯減刑條例第二
    條第一項第三款、第七條、第九條，判決如主文。
中    華    民    國    98    年    7     月    31    日
                          刑事第十二庭法  官  卓穎毓
以上正本證明與原本無異。
如不服本判決應於收受本判決後10日內向本院提出上訴書狀，並
應敘述具體理由。其未敘述上訴理由者，應於上訴期間屆滿後20
日內向本院補提理由書狀（均須按他造當事人之人數附繕本）「
切勿逕送上級法院」。
                                      書記官  秦建華
中    華    民    國    98    年    7     月    31    日
附錄本案論罪科刑法條：
刑法第三百三十九條
意圖為自己或第三人不法之所有，以詐術使人將本人或第三人之
物交付者，處五年以下有期徒刑、拘役或科或併科一千元以下罰
金。
以前項方法得財產上不法之利益或使第三人得之者，亦同。
前二項之未遂犯罰之。


司法院資訊處製作；財團法人民間司法改革基金會備份。
